臺中高等行政法院判決　　　　　　　　　　　　　　　九十三年度訴字第四○三號
　　　　　　　　　　　　　　　.
　　原　　　告　甲○○
　　被　　　告　彰化縣政府
　　代　表　人　乙○○
　　訴訟代理人　丙○○
右當事人間因區域計畫法事件，原告不服內政部中華民國九十三年六月十八日台內訴
字第○九三○○○四五四二號訴願決定，提起行政訴訟。本院判決如左︰
　　主  文
原告之訴駁回。
訴訟費用由原告負擔。
　　事  實
一、事實概要：
    原告與他人共有坐落彰化縣彰化市○○○段下小段一九二地號特定農業區農牧
    用地土地，經交通部臺灣區○道○○○路局（下稱高公局）中區工程處斗南工務
    段派員於民國（下同）九十一年二月二十五日查獲，上開土地上設置戶外Ｔ型鐵
    柱廣告物，設置人（廠商）名稱：泰宇廣告股份有限公司，廣告物內容為一卡絲
    比雅保時潔。二克緹國際行銷。高公局中區工程處乃檢附樹立廣告物查報表、照
    片等資料，以九十一年三月七日中工字第○九一○○○一七二七─一五號函請被
    告查處，被告以九十三年一月二十九日府地用字第○九三○○一七一九九號函請
    原告於九十三年二月十五日前提出陳述意見，經原告於九十三年二月四日向被告
    陳述，稱系爭土地分管部分上有違規Ｔ型鐵柱看板廣告，與其他土地共有人無關
    。被告乃認為原告擅自設立違規廣告物，違反區域計畫法第十五條第一項規定，
    依同法第二十一條第一項，以九十三年三月二十四日府地用字第○九三○○五五
    九○六號違反區域計畫法案件處分書，各處原告及泰宇廣告股份有限公司新臺幣
    （下同）六萬元罰鍰，並限九十三年四月十日前恢復原狀。原告不服，提起訴願
    ，遭決定駁回，遂提起行政訴訟。
二、兩造聲明：
    (一)原告聲明求為判決：訴願決定及原處分均撤銷。
    (二)被告聲明求為判決：
    　1.駁回原告之訴。
    　2.訴訟費用由原告負擔。
三、兩造陳述：
    (一)原告主張：
　　　1.時代進步，戶外廣告是一門嶄新不可缺之產物，當今不論先進已開發國家（
　　　　諸如美國、日本、歐洲等國家）或開發中國家（亞洲如印度、中國大陸邊疆
　　　　地區）無不例外到處如雨後春筍般廣為傳播，當社會無可避免面臨此一事物
        ，為政治國者仍固守舊法令，無法適時頒布符合潮流法令，昧於現實，一味
        處罰及取締，實不足取。
      2.內政部九十三年六月十七日台內營字第○九三○○八四六一五四號令發布並
        致全國各縣市政府機關之「招牌廣告及樹立廣告管理辦法」，同時宣導對於
        廣告法令之適應性，在宣導期間主管機關不時說明法令尚有頗多缺失有待徵
        求實務意見，以便更貼切制定符合需求之法規，重新發布。可見廣告物之法
        規至今仍在摸索中狀態。
      3.再者，內政部九十二年六月十二日台內營字第○九二○○○七七三○二號函
        致全國各縣市政府檢送高公局九十二年四月份辦理高速公路兩側違規樹立廣
        告物資料表，所請辦之旨意說明應依據建築法部分條文修正之規定辦理云云
        ，可見內政部已意識到上開違規以違反區域計畫法來處分有其不恰當至明。
      4.建築法第九十七條之三第一項規定「一定規模以下之招牌廣告及樹立廣告，
        得免申請雜項執照」，是建築法訂立時已認一定規模之招牌廣告及樹立廣告
        時方有申請審查之須，內政部亦已擬定「招牌廣告及樹立廣告管理辦法」，
        然因立法延宕，迄今尚未經立法審查，致使原告之權利受影響，被告不論規
        模一律予以處罰，亦有違建築法第九十七條之三第一項規定之立法意旨。
      5.退一步言，縱使固守不適時宜之法令執行，亦應該全國一致，若形成一國多
        制，地方政府與全國最高內政機關不同調，如何使民眾信服。盼法令尚未完
        全規範前，對於有所認定違規者應從寬認定，並且以輔導替代處罰。
  　(二)被告答辯：
      1.原告未經申請，擅自提供彰化縣彰化市○○○段下小段一九二地號特定農
        業區農牧用地予廣告公司樹立違法鐵柱廣告物，違反「區域計畫法」第十五
        條第一項對於非都市土地使用管制之規定，被告以九十三年三月二十四日府
        地用字第○九三○○五五九○六號處分書處分原告及訴外人廣告公司各六萬
        元整，並限於九十三年四月十日前回復原狀。
      2.本件原告於起訴狀所為主張或為情緒上陳述或無關處分適法性問題，亦未對
        本案被告以違反「區域計畫法」第二十一條處分之程序或實體上有違法之處
        指陳，只圍繞於「建築法」、「招牌廣告及樹立廣告管理辦法」等法規，惟
        其並非原處分之法令依據。
　　　3.原告未經申請，擅自提供系爭特定農業區農牧用地予廣告公司樹立違法鐵柱
　　　　廣告物，違反「區域計畫法」第十五條第一項對於非都市土地使用管制之規
　　　　定，被告依「區域計畫法」第二十一條第一項規定，各處原告及訴外人廣告
        公司各六萬元罰鍰、並限於九十三年四月十日前恢復原狀，於法並無不合。
      4.按「區域計畫公告實施後，不屬第十一條之非都市土地，應由有關直轄市或
        縣（市）政府，按照非都市土地分區使用計畫，製定非都市土地使用分區圖
        ，並編定各種使用地，報經上級主管機關核備後，實施管制……。」、「違
        反第十五條第一項之管制使用土地者，由該管直轄市、縣（市）政府處新臺
        幣六萬元以上三十萬元以下罰鍰，並得限期令其變更使用、停止使用或拆除
        其地上物恢復原狀。……。」為區域計畫法第十五條第一項、第二十一條第
        一項所明文，本案原告違反前揭法條規定，被告處分所依據之事實及適法性
        並無疑義。
　　理  由
一、原告未於言詞辯論期日到場，核無行政訴訟法第二百十八條準用民事訴訟法第三
    百八十六條所列各款情形，爰依被告聲請，由其一造辯論而為判決。
二、按「非都市土地之使用，除國家公園區內土地，由國家公園主管機關依法管制外
    ，按其編定使用地之類別，依本規則規定管制之。」、「非都市土地使用分區劃
    定及使用地編定後，由直轄市或縣（市）政府管制其使用，並由當地鄉（鎮、市
    、區）公所隨時檢查，其有違反土地使用管制者，應即報請直轄市或縣（市）政
    府處理。」、「非都市土地經劃定使用分區並編定使用地類別，應依其容許使用
    之項目使用。……」、「各種使用地容許使用之項目如附表一。」為九十年三月
    二十六日修正發布之非都市土地使用管制規則第四條、第五條第一項、第六條第
    一項、第三項所明定。又「區域計畫公告實施後，不屬第十一條之非都市土地，
    應由有關直轄市或縣（市）政府，按照非都市土地分區使用計畫，製定非都市土
    地分區圖，並編定各種使用地，報經上級主管機關核備後，實施管制。……。」
    、「違反第十五條第一項之管制使用土地者，由該管直轄市、縣（市）政府處新
    臺幣六萬元以上三十萬元以下罰鍰，並得限期令其變更使用、停止使用或拆除其
    地上物恢復原狀。前項情形經限期變更使用、停止使用或拆除地上物恢復原狀而
    不遵從者，得按次處罰，並停止供水、供電、封閉、強制拆除或採取其他恢復原
    狀之措拖，其費用由土地或地上物所有人、使用人或管理人負擔。……」區域計
    畫法第十五條第一項、第二十一條定有明文。
三、本件原告與他人共有之彰化縣彰化市○○○段下小段一九二地號特定農業區農
    牧用地土地，經高公局中區工程處斗南工務段派員於九十一年二月二十五日查獲
    ，上開土地上設置戶外Ｔ型鐵柱廣告物，設置人（廠商）名稱：泰宇廣告股份有
    限公司，廣告物內容為一卡絲比雅保時潔。二克緹國際行銷。並經高公局中區工
    程處認定違反公路兩側公私有建築物與廣告物禁建限建辦法第三條第三項高速公
    路兩側禁止設置樹立廣告之規定，此有高公局中區工程處九十一年三月七日中工
    字第○九一○○○一七二七─一五號函檢送之樹立廣告物查報表、照片等資料影
    本附訴願卷可憑，被告乃以原告違反區域計畫法第十五條第一項規定，依同法第
    二十一條第一項各處原告及泰宇廣告股份有限公司六萬元罰鍰，並限九十三年四
    月十日前恢復原狀。原告不服，循序提起本件訴訟，為如事實欄所載之主張。經
    查原告與他人共有之前述土地為特定農業區農牧用地，有土地登記簿謄本一紙在
    訴願卷可稽，依九十年三月二十六日修正發布之非都市土地使用管制規則第六條
    第三項附表一「各種使用地容許使用項目表」規定，農牧用地未容許作戶外廣告
    物設施。又前述土地位於國道一號一九四Ｋ＋一○○南下側路權外五公尺，依廣
    告物管理辦法第八條第五款及公路兩側公私有建築物與廣告物禁建限建辦法第三
    條第三項規定，屬高速公路兩側禁止樹立廣告物範圍內，亦不容許設置戶外廣告
    物。乃原告擅自提供系爭土地分管部分予泰宇廣告股份有限公司設立戶外Ｔ型鐵
    柱廣告物，顯已違反非都市土地分區使用及管制等規定至明。
三、綜上所述，被告依據區域計畫法第十五條第一項及第二十一條第一項規定，所為
    裁處原告六萬元罰鍰，並限於九十三年四月十日前恢復原狀之處分，經核無違誤
    。訴願決定予以維持，並無不合。原告聲明求為撤銷為無理由，應予駁回。兩造
    其餘訴辯事由，與前述認定無涉，已無庸審究，併予敘明。
據上論結，本件原告之訴為無理由，爰依行政訴訟法第一百九十五條第一項後段、第
九十八條第三項前段、第二百十八條、民事訴訟法第三百八十五條第一項前段，判決
如主文。
中　　華　　民　　國　　 九十三　　 年　　　 十　　　 月　　 二十六　 　日
                 臺 中 高 等 行 政 法 院   第 二 庭
                                審 判 長 法　　  官　胡　國　棟
                                         法 　　 官　林　秋　華
                                         法 　　 官　王　德　麟
右正本證明與原本無異。
如不服本判決，應於判決送達後二十日內向本院提出上訴書狀，其未表明上訴理由者
，應於提起上訴後二十日內向本院提出上訴理由書（須依對造人數附具繕本）；如於
本判決宣示或公告後送達前提起上訴者，應於判決送達後二十日內補提上訴理由書（
須附繕本）。未表明上訴理由者，逕以裁定駁回。
提起上訴應預繳送達用雙掛號郵票三九○元（三十四元及五元郵票各十份）。
中　　華　　民　　國　　 九十三　　 年　　　 十　　　 月　　 二十六　 　日
　　　　　　　　　　　　　　　　　　　　 法院書記官　蔡　宗　融
